臺灣高等法院臺中分院刑事判決
111年度交上訴字第1059號

上  訴  人  臺灣彰化地方檢察署檢察官
被      告  曾俞凱


上列上訴人因被告公共危險等案件，不服臺灣彰化地方法院110
年度交訴字第6號中華民國111年1月28日第一審判決（起訴案號
：臺灣彰化地方檢察署109年度偵字第13171號），提起上訴，本
院判決如下：
    主  文
原判決撤銷。
曾俞凱犯駕駛動力交通工具發生交通事故致人傷害而逃逸罪，處
有期徒刑陸月，如易科罰金，以新臺幣壹仟元折算壹日。
    事  實
一、曾俞凱於民國109年10月27日21時41分許，騎乘車牌號碼000
    -000號普通重型機車沿彰化縣伸港鄉中興路2段由北往南方
    向行駛，途經中興路2段與彰新路7段交岔路口附近，因疏未
    注意車前狀況保持安全距離，於超越前方由HOANG VAN CHUN
    G（中譯名：○○○，以下均稱○○○）所騎乘之電動腳踏車時，
    不慎擦撞電動腳踏車之左側手把，○○○因此人車倒地，受有
    右腕挫傷、右膝擦傷等傷害（曾俞凱所犯過失傷害罪，業經
    原審判處拘役20日，如易科罰金，以新臺幣1千元折算1日確
    定）。曾俞凱明知其已因車禍肇事，致對方車騎士受傷倒在
    夜間人來人往之車道上，竟基於肇事逃逸之犯意，未於車禍
    發生後留待於現場，提供傷者必要之救助及照顧，逕自騎車
    離開現場而逃逸。嗣經員警調取上開路口監視影像資料，始
    循線查獲上情。
二、案經○○○訴由彰化縣警察局和美分局報告臺灣彰化地方檢察
    署檢察官偵查起訴。
    理  由
壹、程序方面
    本案檢察官係就被告所犯肇事逃逸罪提起上訴，因此本院審
    理範圍僅為前開檢察官上訴部分，先予敘明。 
貳、實體方面　　
一、認定犯罪事實所憑之證據及理由
    被告曾俞凱（下稱被告）經合法傳喚，無正當之理由不到庭
    。經查，被告於原審就上述犯罪事實坦承不諱（見原審卷第
    286頁），並據證人即告訴人○○○於警詢及偵查中證述明確（
    見偵卷第15至18、81至82頁），且有道路交通事故調查報告
    表㈠㈡-1、道路交通事故現場圖、被告逃逸路線圖、監視影像
    截取照片、雙方車輛照片、現場照片、告訴人受傷照片、彰
    化縣警察局疑似道路交通事故肇事逃逸追查表、彰化縣警察
    局舉發違反道路交通管理事件通知單。伸港忠孝醫院109年1
    0月30日診斷書、362-GTH車輛詳細資料報表在卷可稽（見偵
    卷第19至21、23、25至33、35至47、51、53、55、57頁）。
    又經原審將本案送肇事責任鑑定，其結果為「曾俞凱駕駛
    普通重型機車，夜晚未注意車前狀況，擦撞及同向前行電動
    自行車，為肇事原因（肇事後駛離現場亦違反規定）。○○○
    騎乘電動自行車，無肇事因素。」，有交通部公路總局臺中
    區監理所110年2月5日彰鑑字第1100006011號函檢送之交通
    部公路總局臺中區監理所彰化縣區車輛行車事故鑑定會鑑定
    意見書1份在卷可參（見原審卷第45至49頁）。足認被告於
    原審之自白與事實相符，堪予採信。本案事證明確，被告之
    犯行堪以認定。
二、論罪科刑之理由
　㈠被告行為後，刑法第185條之4規定業於110年5月28日修正公
    布，並自同年月30日生效施行。修正後之規定已將「肇事」
    之不確定法律概念，修正為「發生交通事故」，以資明確外
    ，並就違反注意義務之情節、法益侵害之程度，分別訂定不
    同之法定刑度，本案被告因過失發生交通事故，致告訴人○○
    ○受有傷害而逃逸，依修正前刑法第185條之4規定之法定刑
    為「1年以上7年以下有期徒刑」；而修正後刑法第185條之4
    第1項前段之法定刑則為「6月以上5年以下有期徒刑」，經
    比較後，以修正後之規定有利於被告，依刑法第2條第1項但
    書規定，應適用修正後刑法第185條之4規定論處。
　㈡核被告所為，係犯刑法第185條之4第1項前段之駕駛交通工具
    發生交通事故致人受傷而逃逸罪。
　㈢撤銷改判之理由
　⒈原審認被告之犯行明確，予以論科，固非無見。惟刑法第59
    條明定「犯罪之情狀顯可憫恕，認科以最低度刑仍嫌過重者
    」，始得酌量減輕其刑，嚴定其適用之條件，以免法定刑形
    同虛設，破壞罪刑法定原則。是依該條酌量減輕其刑，必須
    犯罪另有特殊之原因與環境等，在客觀上足以引起一般同情
    ，認為即予宣告法定低度刑猶嫌過重者，始有其適用。而量
    刑固屬法院自由裁量之職權，然仍應受比例原則等法則之拘
    束，並非可恣意為之，致礙及公平正義之維護，必須兼顧一
    般預防之普遍適應性與具體個案特別預防之妥當性，始稱相
    當。本案被告行為後，刑法第185條之4已經修正，依照法益
    侵害之結果，分別規定致人傷害而逃逸者、致人於死或重傷
    而逃逸之不同，區別法定刑度，兼顧個案情節輕重之適當處
    罰，並合於憲法罪刑相當原則之要求。經比較新舊法之結果
    ，本案被告係犯修正後刑法第185條之4第1項前段之駕駛動
    力交通工具發生交通事故致人傷害逃逸罪，法定刑為「6月
    以上5年以下有期徒刑」，法定最低刑度顯已非重。本院考
    量被告肇事時間為夜間，肇事地點為車輛往來之交岔路口，
    告訴人遭被告擦撞倒地，若未及時予以救助，恐有危 害擴
    大之風險，詎被告肇事後竟未採取任何救護措施即離開現場
    之情狀，尚難認有何客觀上足以引起一般同情之顯可憫恕之
    情形存在。至於告訴人受傷情節非重等情，並非刑法第59條
    規定酌量減輕其刑之事由，本案告訴人雖僅受有右腕挫傷、
    右膝擦傷等傷害，仍不能因此即認被告有何情堪憫恕之處。
    檢察官上訴意旨指摘原審適用刑法第59條之規定對被告酌減
    其刑，難認妥適，其上訴為有理由，應由本院予以撤銷改判
    。
  ⒉爰審酌被告於本案行為時已經33歲，且取得重型機車駕駛執
    照已逾10年，當有相當道路駕駛之社會生活經驗，竟於肇事
    致告訴人倒地受傷後，未能提供救助而逃逸，使告訴人陷於
    受有更大危害之風險中，所為實屬不該，惟考量本案告訴人
    所受傷勢尚非甚為嚴重，及被告於原審審理中坦承犯行，犯
    後態度尚佳，因告訴人為逃逸之外籍勞工，無法與告訴人取
    得聯繫而未能達成和解，暨被告於原審自陳其從事建築業，
    智識程度為高中肄業，未婚，沒有小孩，每月薪資約新臺幣
    4萬元，目前獨居之生活狀況（見原審卷第294頁）等一切情
    狀，量處如主文第2項所示之刑，並諭知易科罰金之折算標
    準。　　
三、被告經合法傳喚，無正當之理由不到庭，爰不待其陳述，逕
    行判決。　　　
據上論結，應依刑事訴訟法第371條、第369條第1項前段、第364
條、第299條第1項前段，判決如主文。
本案經檢察官林裕斌提起公訴，檢察官吳皓偉提起上訴，檢察官
張慧瓊到庭執行職務。
中　　華　　民　　國　　111 　年　　6 　　月　　14　　日
            刑事第十一庭　  審判長法　官　張意聰
                                  法　官　周瑞芬
                                  法　官　陳慧珊
以上正本證明與原本無異。
如不服本判決應於收受送達後二十日內向本院提出上訴書狀，其
未敘述上訴理由者，並得於提起上訴後二十日內向本院補提理由
書（均須按他造當事人之人數附繕本）「切勿逕送上級法院」。
因疫情而遲誤不變期間，得向法院聲請回復原狀。

                                  書記官  李淑芬
　　　　　　　　　　　　　　　　　
中　　華　　民　　國　　111 　年　　6 　　月　　14　　日
【附錄本案論罪科刑法條】
刑法第185條之4第1項：
駕駛動力交通工具發生交通事故，致人傷害而逃逸者，處6月以
上5年以下有期徒刑；致人於死或重傷而逃逸者，處1年以上7年
以下有期徒刑。